【裁判字號】    94,重上更(三),381
【裁判日期】    950111
【裁判案由】    毒品危害防制條例
【裁判全文】
臺灣高等法院臺南分院刑事判決
                           94年度重上更(三)字第381號  Ａ
上  訴  人  臺灣臺南地方法院檢察署檢察官
被      告  乙○○
                    樓
選任辯護人  彭大勇  律師
選任辯護人  林士龍  律師
上列上訴人因被告違反毒品危害防制條例案件，不服臺灣臺南地
方法院87年度訴字第938號中華民國87年10月21日第一審判決（
起訴案號：臺灣臺南地方法院檢察署87年度偵字第7018號），提
起上訴，判決後經最高法院第三次發回更審，本院判決如下：
    主  文
上訴駁回。
    理  由
甲、程序方面：
一、按提起上訴，應自判決送達起算十日內為之；又第二審法院
    認為上訴有第 362條前段（上訴不合法律上之程式或法律上
    不應准許或其上訴權已經喪失者）之情形，應以判決駁回之
    ，刑事訴訟法第349條前段及第367條前段分別定有明文。又
    對於檢察官之送達，應向承辦檢察官為之；承辦檢察官不在
    辦公處所時，向首席檢察官為之，刑事訴訟法第58條定有明
    文。因此判決書對於檢察官為送達，應於辦公處所向承辦檢
    察官為之，承辦檢察官如執行職務不在辦公處所，或差假不
    在辦公處所或其他之檢察官有不能收受（簽收）送達文書之
    障礙事由存在時，則即應向首席檢察官為之；倘非前揭原因
    ，且得在辦公處所得會晤承辦檢察官者，因檢察官客觀上已
    可收受該應送達之文書，乃故不加收受，即應認其送達即為
    合法。
二、經查：
（一）本件原審判決正本係由臺灣臺南地方法院法警甲○○於民
      國87年10月27日至臺灣臺南地方法院檢察署送達，並置於
      承辦本案之兼股檢察官辦公室桌上，而檢察官陳俊秀則於
      87年11月6日在臺灣臺南地方法院送達證書上蓋章後，由
      法警甲○○並蓋收卷章取回原審法院附卷，此有臺灣臺南
      地方法院送達證書所示，其「送達時間」欄由法警甲○○
      蓋有註記「87、10、27」阿拉伯數字之日期職戳，「送達
      方法」之「本人」欄則由檢察官陳俊秀加蓋有「87、11、
      06」阿拉伯數字之日期職戳，送達證書欄位上則亦經法警
      甲○○蓋有註記「87、11、06」阿拉伯數字之日期收卷戳
      可憑（原審卷第57頁）。又查上訴人即檢察官係在87年11
      月13日提起上訴，亦有該署以87年11月13日南檢萬兼字第
      57360號函送之檢察官上訴書，其上並經原審法院蓋有87
      年11月13日之收狀日期戳足稽（本院上訴卷第3頁）。
（二）本件應受送達人之承辦檢察官係陳俊秀：查本件原審判決
      正本係於87年10月27日送達於檢察官收受，已如前述，雖
      依送達證書所載之應受送達人為：【檢察官廖椿堅】，而
      送達方式記載：本人【檢察官陳俊秀】蓋有87年11月6日
      之日期職戳簽收，此觀卷附之送達證書可明（原審卷第57
      頁），然經本院前審向臺灣臺南地方法院查明其送達情形
      ，經該院以前揭函說明：經向臺灣臺南地方法院檢察署查
      詢結果，自87年8月12日起，原由廖椿堅檢察官承辦之兼
      股業務，改由陳俊秀檢察官接辦等語（本院更二卷第32頁
      ），核與臺灣臺南地方法院檢察署函覆本院前審之前揭函
      所示：本署87年度偵字第7018號被告乙○○違反毒品危害
      防制條例案件，由陳俊秀檢察官承辦起訴，廖椿堅檢察官
      陳俊秀檢察官於87年8月12日辦理移交乙節相符（本院更
      二卷第58頁），並據證人甲○○結證：地檢署有給我職務
      配置表，由該表可看出自87年8月12日起，兼股由陳俊秀
      檢察官接辦，87年10月27日我是送達至陳俊秀檢察官辦公
      室等語屬實（本院更二卷第95頁），足見本件提起公訴之
      檢察官雖原為廖椿堅，惟於87年8月12日臺灣臺南地方法
      院檢察署因內部人事異動，本件之公訴蒞庭檢察官廖椿堅
      （兼股）之業務，更易由該署陳俊秀檢察官承接，準此，
      原審87年度訴字第938號判決正本，應由承接職務之檢察
      官陳俊秀收受，是以，本件原審判決正本既經原起訴承辦
      檢察官（兼股）之職務承接人陳俊秀檢察官於87年10月27
      日收受送達，應認已生合法送達效力，自不因其內部職務
      異動而生影響。
（三）陳俊秀檢察官於87年10月27日至同年10月31日均因公出差
      ：據台灣台南地方法院檢察署（下稱台南地檢署）94年8
      月30日南檢朝人字第0940550283號函主旨記載：「本署前
      檢察官陳俊秀於87年10月27日至同年11月6日間之差勤：
      87年10月27日至10月31日均因公出差，至於其他日期有無
      外出查案，則不得而知」。（見本院卷第31頁）因本院前
      審向台南地檢署查詢結果：「本署87年度偵字第7018 號
      被告乙○○違反毒品危害防制條例案件，由陳俊秀檢察官
      承辦起訴，廖椿堅檢察官陳俊秀檢察官於87年8月12日辦
      理移交，陳俊秀檢察官於87年10月27日至87年11月6日並
      無差勤紀錄。」，有該署94年1月17日南檢惟兼87偵7018
      字第2880號函可稽（本院卷第58頁），與本院函查所得不
      符，本院乃再函查，經台南地檢署再次函復：檢察官陳俊
      秀87年10月27日至10月31日均因公出差，至於其他日期有
      無外出查案，則不得而知」。並有陳俊秀檢察官87年度之
      出差卡在卷可按，（見本院卷第62頁）故可確定檢察官陳
      俊秀87年10月27日至10月31日均因公出差，至於其他日期
      則無請假、開會、蒞庭執行公訴或其他不能收受判決之事
      由。（見本院94年8月4日函－本院卷第25頁）。
（四）原審法院之法警甲○○係於87年10月27日起至同年10月31
      日將本件原審判決書正本送達於承辦 (兼股）檢察官辦公
      室，非合法送達，代理檢察官王百玄亦無法代理簽收：證
      人即原審法院之送達法警甲○○於本院更二審審理時到庭
      ，具結證稱：「本件判決書係於87年10月27 日送達陳俊
      秀檢察官辦公室桌上，舊地檢辦公室多人同一辦公室門一
      般都沒關，我們都會放在檢察官辦公室桌上，本件87年送
      達時還在舊地檢辦公室，我有將送達簿及判決書放在檢察
      官桌上，．．．，我天天都會去過去看看檢察官是否簽收
      而取回送件簿，檢察官如未簽收即無法取回送件簿。」等
      語明確（本院更二卷第92至95頁），而甲○○於本院審理
      時則稱：「（問：你於87年10 月27日日送達判決書時有
      無會晤陳俊秀檢察官？」我忘記了。」，又稱「我們會把
      判決書夾在送達書紀錄簿內，按照檢察官的位置放置在他
      的辦公桌上。」，而陳檢察官既於87年10月27日至同年10
      月31日均因公出差，則尚無證據明甲○○有會晤陳俊秀檢
      察官，而甲○○依法應向檢察長送達，甲○○將送達文書
      放置陳俊秀檢察官桌上，致檢察長無法簽收，代理陳俊秀
      檢察官之王百玄檢察官（見出差單）亦無從簽收，故在此
      段期間內，甲○○之送達不生送達效力。
（五）再查據台南地檢署94年8月30日南檢朝人字第0940550283
      號函之記載及陳俊秀檢察官之出差表內容可知陳檢察官於
      87年11月1日至其簽收之87年11月6日均未有出差紀錄。因
      此縱認陳檢察官於87年10月27日至同年月31日無法收受判
      決且職務代理人無庸代為收受判決並不違法，則陳檢察官
      應於87年11月2日（星期一）簽收，發生送達效力，而於
      同年11月13日（星期五）上訴期間始屆滿（因原期間末日
      11月12日國父誕辰紀念日放假，應順延1日），茲陳檢察
      官已於同年11月13日提出上訴，其上訴為合法。
乙、實體方面:
（一）公訴意旨以：被告乙○○曾於民國八十六年間，因非法吸
      用化學合成麻醉藥品罪，經臺灣臺南地方法院判處有期徒
      刑四月，於87年4月2日易科罰金執行完畢，猶不知悔改，
      復意圖營利，於87年5月22日日後之五月下旬某日，至高
      雄縣境高速公路楠梓交流道，以新台幣（下同）二萬元之
      價格，向謝進銘（另案起訴審理中）販入不詳數量之第二
      級毒品安非他命，將之藏在臺南縣七股鄉永吉村二十二號
      四樓租屋處，伺機出售牟利，嗣於同年6月15日上午五時
      許，始為警在上址查獲，並扣得安非他命56.2公克（淨重
      36.97公克）。認被告涉犯麻醉藥品管理條例第十三條之
      一第二項第一款之非法販賣化學合成麻醉藥品罪嫌等語。
（二）按犯罪事實應依證據認定之，無證據不得推定其犯罪事實
      ；又不能證明被告犯罪者，即應諭知無罪之判決，刑事訴
      訟法第一百五十四條、第三百零一條第一項分別定有明文
      。又犯罪事實依法應依證據認定之，不得僅以被告之反證
      不成立，持為認定犯罪之論據；認定不利於被告之事實，
      須依積極證據，苟積極證據不足為不利於被告事實之認定
      時，即應為有利於被告之認定，更不必有何有利之證據，
      最高法院二十一年上字第四七四號、三十年上字第八一六
      號分別著有判例可資參照。再按事實之認定，應憑證據，
      如未能發現相當證據，或證據不足以證明，自不能以推測
      或擬制之方法，以為裁判基礎；無論直接或間接證據，其
      為訴訟上之證明，須於通常一般之人均不致於有所懷疑，
      而得確信其為真實之程度者，始得據以為有罪之認定，倘
      其證明尚未達到此一程度，而有合理之懷疑存在，致使無
      從為有罪之確信時，即應為無罪之判決，此有最高法院四
      十年台上字第八六號、七十六年度臺上字第四九八六號分
      別著有判例可資參照。
（三）訊據被告乙○○辯稱：我承認我有吸食，但我沒有販賣的
      意圖等語。
（四）公訴人認被告犯上開罪嫌，係以扣案之安非他命重達56.2
      公克，此顯逾供己吸用所需之量，且警方前往查緝之時，
      另有二名男子跳查窗逃逸等情為據。
（五）查：
    (一)被告於同年6月15日上午五時許，在臺南縣七股鄉永吉村
      二十二號四樓租屋處始經警在搜索，查獲安非他命毛重五
      六‧二公克之安非他命，該查扣之安非他命送請法務部調
      查局檢驗結果，確屬甲基安非他命無訛，淨重有36.97公
      克，固有該局88、3、24第00000000號檢驗通知書一紙在
      卷為憑。然該安非他命究係被告自己使用或為販賣意圖而
      購入，須有積極證據，非可臆測。
    (二)再查現場並未查獲任何電子秤（或磅秤）、分裝袋等可供
      產生確有販賣毒品犯行合理懷疑之間接證據，有警方逕行
      搜索報告及搜索扣押證明筆錄在警卷第2-3、8頁可憑。同
      日被逮捕之證人陳錫樵身證稱他只是在該處吸食安非他命
      ，並未供稱向被告購買安非他命。（見警卷第6-7頁），
      而警方前往查緝之時，現場縱有二名男子跳查窗逃逸，亦
      不足證明被告有販毒行為．被告犯罪尚屬不能證明。
    (三)此外又查無其他任何積極之證據，足認被告有上述犯行，
      因此原審以不能證明被告犯罪而諭知無罪之判決，核無不
      合，檢察官上訴意旨，仍執前詞，為無理由，應予駁回。
    (四)被告另涉施用毒品罪部分，經檢察官另聲請觀察、勒戒，
      有87年度聲觀字第141號聲請書在偵卷第43頁可稽，並有
      臺灣高等法院被告前案紀錄表在本院卷第20頁可按，應由
      檢察官另行處理，扣案安非他命56.2公克，亦應由檢察官
      另行聲請宣告沒收，併此明。
據上論斷，應依刑事訴訟法法第368條，判決如主文。
本案經檢察官趙中岳到庭執行職務。
中    華    民    國    95    年    1     月    11    日
                  刑事第三庭    審判長法  官  陳義仲
                                      法  官  宋明蒼
                                      法  官  楊子莊
以上正本證明與原本無異。
檢察官如不服本判決應於收受本判決後十日內向本院提出上訴書
，其未敘述上訴理由者並得於提起上訴後十日內向本院補提理由
書。
                                      書記官  王全龍
中    華    民    國    95    年    1     月    16    日


司法院資訊處製作；財團法人民間司法改革基金會備份。
